【裁判字號】    90,交抗,59
【裁判日期】    900629
【裁判案由】    聲明異議
【裁判全文】
台灣高等法院高雄分院刑事裁定                        九十年度交抗字第五九號
    抗  告  人
    即受處分人  甲○○
右抗告人因違反交通管理處罰條例案件，不服台灣高雄地方法院中華民國九十年五月
二十三日裁定（九十年度交聲字第二六五號），提起抗告，本院裁定如左：
    主  文
抗告駁回。
    理  由
一、原裁定意旨略以：按受處分人不服第八條主管機關所為之處罰，得於接到裁決書
    之翌日起十五日（現已改為二十日）內向管轄地方法院聲明異議，道路交通管理
    處罰條例第八十七條第一項定有明文。另道路交通案件處理辦法所稱之交通案件
    ，係指違反道路交通管理處罰條例，經公路主管機關或警察機關或其聯合設置之
    裁決機關處罰後，聲明異議之案件，道路交通案件處理辦法第二條第一款亦規定
    甚明。是以依道路交通管理處罰條例第八十七條規定，向管轄地方法院聲明異議
    之交通事件，應以經公路主管機關或警察機關或其聯合裁決機關業已為裁決處罰
    之案件始得為之。惟本件異議人甲○○係對於高雄市政府警察局逕行舉發其在超
    速行駛之交通違規事件，所為高市警交大相字第ＢＤ0000000號舉發單聲
    明異議，此由上開舉發單載明應到案日期則為九十年六月十五日，而異議人於九
    十年五月十一日具狀聲明異議自明，是以本件異議人甲○○既在裁決機關未對之
    為裁決處罰前，即對警察機關所為舉發單聲明異議，並非對公路主管機關或警察
    機關或其聯合裁決機關之裁決案件聲明異議，其所為之異議顯係違背法律上之程
    式且屬不得補正事項，爰依道路交通案件處理辦法第十八條之規定，駁回異議人
    之聲明異議。
二、抗告意旨略以：抗告人即受處分人於民國九十年五月十日收受高雄市政府警察局
    郵寄之九十年五月三日高市警交大相字第ＢＤ0000000號舉發違反道路交
    通管理事件通知單（下稱舉發單）。惟該通知單「注意事項」第七項載明：「受
    處分人不服第八條主管機關所為之處罰，得於接到裁決書之翌日起十五日內，向
    管轄地方法院聲明異議。」，又該通知單「注意事項」第六項又載明：「本單之
    處罰於裁決前，應給予違規行為人陳述之機會。」，此有該通知單一紙在卷可稽
    ，惟抗告人依該通知單之規定，於法定期間內聲明異議，竟遭原審駁回異議，且
    處罰機關高雄市政府警察局在逕行舉發前，亦未予抗告人陳述之機會，其程序顯
    有不當，原審裁定對上揭違誤均未說明其意見，顯有理由不備之違法；又行政機
    關作成限制或剝奪人民自由或權利之行政處分前，除已依第三十九條規定，通知
    處分相對人陳述意見，或決定舉行聽證者外，應給予該處分相對人陳述意見之機
    會，行政程序法第一百零二條定有明文，惟高雄市政府警察局於逕行舉發前，並
    未給予抗告人陳述意見之機會，其所為處分顯然違反前開法令之規定。原審裁定
    對於前揭違法之處，均未說明其意見，即逕為駁回裁定，顯有理由不備之違法云
    云等語。
三、按汽車駕駛人不服公路主管機關所為之處罰，得於接到裁決書之翌日起二十日內
    ，向管轄地方法院聲明異議；法院受理前項異議，以裁定為之。又違反第十二條
    至第六十八條之規定者，由公路主管機關處罰。道路交通管理處罰條例第八十七
    條、第八條第一項第一款分別定有明文。另依道路交通案件處理辦法第十八條規
    定：交通法庭認聲明異議不合法律上之程式或其異議權已經喪失者，應以裁定駁
    回之，但其不合法律上之程式可補正者，應先定期命為補正，逾期不補正者，即
    予駁回（如係不得補正者，自得逕予駁回）。另道路交通案件處理辦法所稱之交
    通案件，係指違反道路交通管理處罰條例，經公路主管機關或警察機關或其聯合
    設置之裁決機關處罰後，聲明異議之案件，道路交通案件處理辦法第二條第一款
    亦規定甚明。是以依道路交通管理處罰條例第八十七條第一項規定，向管轄地方
    法院聲明異議之交通事件，應以經公路主管機關或警察機關或其聯合裁決機關業
    已為裁決處罰之案件始得為之。易言之，異議人僅得對公路主管機關或警察機關
    或其聯合裁決機關之裁決案件，始得聲明異議。
四、本件抗告人係對於高雄市政府警察局逕行舉發其在超速行駛之交通違規事件，所
    為高市警交大相字第ＢＤ0000000號舉發單聲明異議，上開舉發單載明應
    到案日期則為九十年六月十五日，有上開通知單一紙在卷可證，而抗告人於九十
    年五月十一日具狀聲明異議，亦有聲明異議狀一紙在卷為憑（見原審卷第一頁）
    。顯然抗告人係於公路主管機關之交通部公路局高雄區監理所裁決書在未送達抗
    告人之前，抗告人即遽向管轄之臺灣高雄地方法院聲明異議，與上開規定不符，
    則抗告人在收受主管機關之交通部公路局高雄區監理所裁決書之前，即向管轄之
    臺灣高雄地方法院聲明異議，揆諸首開規定，顯屬不合法律上之程式；且抗告人
    於九十年五月十一日向臺灣高雄地方法院聲明異議時，公路主管機關之交通部公
    路局高雄區監理所所為之裁罰處分，既尚未送達抗告人（因抗告人應到案日期為
    九十年六月十五日，裁決書須在該日期之後），臺灣高雄地方法院自無從命抗告
    人補正，亦非屬得以補正之情形。抗告人所為之異議既屬不合法律上之程式，且
    又無從命其補正，應依道路交通案件處理辦法第十八條規定處理，其請求即無理
    由。
五、綜上論述，原裁定依道路交通案件處理辦法第十八條規定，認為抗告人之聲明異
    議不合法律上之程式，且屬無從定期命補正，而予以裁定駁回，其認事用法並無
    違誤。抗告人所為抗告顯無理由，應予駁回。
六、抗告意旨另謂：行政機關作成限制或剝奪人民自由或權利之行政處分，除已依第
    三十九條規定，通知處分相對人陳述意見，或決定舉行公聽會者外，應給予該處
    分相對人陳述意見之機會，行政程序法第一百零二條定有明文。惟處分機關即高
    雄市政府警察局於逕行舉發前，並未給予抗告人陳述意見之機會，其所為行政處
    分自屬違反行政程序法第一百零二條規定云云。但前揭警察機關所為舉發單雖為
    行政處分性質無疑，惟對於違法或不當行政處分，受處分相對人若認致損害其權
    利或法律上利益者，得依法提起訴願，訴願法第一條第一項定有明文，是抗告人
    對於違法或不當行政處分，自應依相關行政救濟程序救濟之，尚非本院所得審理
    ，附予敘明。
據上論斷，應依道路交通案件處理辦法第二十六條，刑事訴訟法第四百十二條，裁定
如主文。
中      華      民      國    九十      年      六      月    二十九    日
                              臺灣高等法院高雄分院刑事第五庭
                                  審判長法官  吳水木
                                        法官  趙文淵
                                        法官  陳朱貴
右正本證明與原本無異。
不得再抗告。
                                      書記官  呂素珍
中      華      民      國    九十      年      七      月      三      日
                                                                  Ａ


司法院資訊處製作；財團法人民間司法改革基金會備份。
